【裁判字號】    97,上易,76
【裁判日期】    970528
【裁判案由】    給付貨款
【裁判全文】
臺灣高等法院高雄分院民事判決          97年度上易字第76號
上  訴  人  丁○○
被  上訴人  乙○○
            丙○○
            甲○○
共      同
訴訟代理人  顏宏斌律師
上列當事人間因請求給付貨款事件，對於民國97年2 月5 日臺灣
高雄地方法院96年度訴字第1932號第一審判決提起上訴，本院於
97年5月14日言詞辯論終結，判決如下：
    主  文
原判決駁回第二項部分廢棄。
被上訴人應給付上訴人新台幣壹佰零壹萬捌仟肆佰伍拾元及自
民國九十六年九月二十八日起至清償日止，按年息百分之五計算
之利息。
其餘上訴駁回。
第一、二審訴訟費用由被上訴人負擔五分之四，餘由上訴人負擔
。
    事實及理由
一、上訴人起訴主張：緣訴外人北上企業有限公司（下稱北上公
    司）與上訴人素有生意往來，惟因北上公司發生財務問題，
    積欠上訴人貨款達一千餘萬元未還，上訴人乃終止與北上公
    司間之供貨關係。嗣於民國（下同）94年10月11日起至同年
    10 月19 日止，被上訴人乙○○、甲○○及丙○○向上訴人
    表示其等準備承接北上公司之營運業務，請求上訴人能繼續
    供貨，雙方並協議以被上訴人三人名義叫貨，被上訴人旋陸
    續向上訴人購買玉米及黃豆等貨物，上訴人已依約交貨完畢
    ，惟被上訴人未依約清償貨款，迄今尚欠貨款共計新臺幣（
    下同）1,018,453 元。為此依買賣之法律關係提起本件訴訟
    ，聲明求為判決：被上訴人應連帶給付上訴人1,018,453 元
    ，及自本起訴狀繕本送達被上訴人之翌日（即96年9 月28日
    ）起至清償日止，按週年利率百分之五計算之法定遲延利息
    ，並陳明願供擔保以代釋明，請准宣告得為假執行。
二、被上訴人則以：被上訴人係於94年10月間，因北上公司經營
    不善結束營業後，始向北上公司承租倉庫，並以勇品企業有
    限公司（下稱勇品公司）之名義營業，然因營業之初並不認
    識上訴人，故所需原料貨品均透過叔叔王分西（即北上公司
    之負責人）向上訴人訂貨，亦直接將貨款交付予王分西，其
    中部分貨款則依王分西之指示直接匯款予上訴人。本件上訴
    人主張之貨款，確實是王分西所積欠，與被上訴人無關等語
    置辯。
三、原審為上訴人敗訴之判決，上訴人不服，提起上訴請求：(一)
    原判決廢棄。(二)被上訴人應連帶給付上訴人1,018,453 元，
    及自起訴狀附表所示之利息起算日起至清償日止，按年息5%
    計算之利息。被上訴人則請求駁回上訴。
四、兩造不爭執事項：上訴人主張未受償貨款金額1,018,453 元
    不爭執，但被上訴人否認系爭貨物非被上訴人向上訴人購買
    。
五、系爭貨款之貨物係被上訴人或北上公司向上訴人所購買？
  (一)上訴人主張被上訴人自94年10月11日起至同年月18日間向其
    購買玉米、黃豆等，積欠貨款1,018,453 元，並提出積欠貨
    款明細表、台糖專用碼頭貨物裝運證明單、交貨簽收單等各
    1 份附卷為憑（原審卷第6 至9 頁），然為被上訴人所否認
    ，並以：被上訴人所經營之勇品公司係於94年12月9 日才成
    立，北上公司於94年10月底後結束營業，被上訴人94年11月
    以後才僱用李淑霞，被上訴人於94年10月18日向北上公司租
    用廠房及並接收王分西向上訴人所購貨物，貨款均已付予王
    分西，丙○○匯款予上訴人係應王分西之指示，系爭貨款係
    北上公司所積欠，與被上訴人無關等詞置辯。
  (二)經查：北上公司於94年10月26日解散，而勇品公司係於94年
    11月30日成立，代表人為被上訴人丙○○，固有公司登記資
    料查詢表在卷可稽（本院卷第34至35頁）。證人王分西於原
    審固證稱：「（問：本件是否於94年10月10日將北上包含所
    有貨物轉給被告（即被上訴人）？）「應該是在94年10月20
    日左右才將工廠及所有貨物移轉給被告，惟係在十月底才移
    交清楚。北上的實際業務（應係指北上公司移轉給被上訴人
    之後）是乙○○及甲○○在經營等語（原審卷第76頁），惟
    甲○○在原審陳稱伊自94年10月10日開始，王分西就將北上
    工廠交由伊營業等語（原審卷第75頁）。雖乙○○與王分西
    於94年10月18日簽訂廠房倉庫租賃契約書（原審卷第18-21
    頁），但被上訴人至遲於94年10月10日即自王分西需接手工
    廠經營，參以王分西與被上訴人有叔姪情誼，被上訴人為期
    營順利，衡情被上訴人於94年10月10日前應已進廠運作。
  (三)上訴人主張伊與北上公司往來至94年9 月15日北上公司跳票
    止，期間約7 年，之前王分西向伊叫貨，正常是於貨到第10
    日給付一次貨款，之後就改為叫一次貨就開一個月的支票，
    王分西跳票（94年9 月15日）以後，曾找王分西協商，但其
    表示已將公司交給被上訴人3 人經營，而上訴人並不認識被
    上訴人3 人，且之前北上公司之叫貨係由訴外人王麗梅（北
    上公司負責人王分西之女）負責，換被上訴人經營後，才是
    李淑霞叫貨，王分西跳票後，伊即無可能再應王分西之要求
    送貨（原審卷第42頁、本院卷第45頁背面至46頁），證人即
    曾替北上公司載貨數年之司機戊○○證稱：以前通常北上公
    司的會計李淑霞或王麗梅向上訴人叫貨之後聯絡伊，伊向上
    訴人確定後就去載貨，每次由王麗梅或李淑霞其中一人在收
    貨，運費係由北上公司支付，一個月收取一次，開三個月的
    支票給伊，伊載貨至94年9 月19日王分西開給伊的支票跳票
    後伊就不再為北上載貨；94年10月初李淑霞打電話給我，要
    伊至北上公司載貨，伊告訴她運費都拿不到，還要叫伊載貨
    ，她說老闆已經換人，運費會給現金，嗣後伊有去運載，她
    給我現金3,000 元，至於首次給現金之正確載送時間已忘了
    ，但系爭貨物亦係由伊去載，李淑霞有指給他看老闆及老闆
    娘，伊之前只認識人不知道姓名，現在才知道老闆就是乙○
    ○、甲○○等語（本院卷第47至48頁）。查王分西於94年9
    月間已積欠上訴人貨款有7,522,232 未償，有支付命令影本
    及確定證明書可稽（本院卷第7 、8頁），衡情上訴人在王
    分西前債未清之情形下，自無再應王分西要求送貨予伊之理
    。參以被上訴人在94年10月10日前已入廠運作如前述，上訴
    人主張在94年10月11日前出貨之貨款，其中94年10月7 日、
    94年10月11日二筆，94年10月14日同年月18日計5 筆款項，
    係丙○○匯入其設於高雄市三信合作社三多分社之活期存款
    帳戶（原審卷第38至40頁）之貨物係被上訴人所購買尚屬可
    信。王分西證述貨物係其所買並請丙○○匯款予上訴人，無
    非因王分西自忖已無資力，上訴人對之亦無執行之實益，故
    意所為護被上訴人之遁詞，自非真實。堪認兩造在94年10
    月11日前即有買賣之生意往來，至本件系爭貨款之貨物，王
    分西固證述該貨物是伊叫（買）的。李淑霞亦證稱該貨物是
    王分西叫伊叫的，並由伊簽收等語（原審卷第76、77頁）惟
    揆諸前述，及甲○○稱王分西於94年10月10日開始就將北上
    工廠交其營業（如前述），則王分西之北上公司最遲於94年
    10月10日起已不再營運，豈有於94年10月11日起再向上訴人
    購買系爭貨款貨物之理，參以載運系爭貨物之司機戊○○證
    稱去載時，李淑霞有指買受人給他看老闆及老闆娘其人，當
    時只認識人不知道姓名，現在才知道老闆是乙○○、甲○○
    亦如前述，及甲○○稱94年10月10日之後工廠所有出貨進（
    買）貨都由伊負責等語（原審卷第75頁），足認系爭貨物非
    王分西所購買，而為被上訴人所買受王分西及李淑霞上述證
    詞尚非可採。雖送貨單李淑霞以北上名義簽收（原審卷第8
    、9 頁），要係李淑霞循往前北上公司買貨由其以北上名義
    簽收之習慣而為簽收，不能執此遽該貨物為王分西所購買，
    查丙○○係嗣後成立勇品公司之代表人為甲○○之配偶，由
    乙○○承租北上公司之廠房，上訴人指丙○○、乙○○與甲
    ○○共同經營參與購買本件貨物，應可採信。
  (四)按數人負同一債務，明示對於債權人各負全部給付之責任者
    ，為連帶債務。無前項之明示時，連帶債務之成立，以法律
    有規定者為限，民法第272 定有明文。上訴人稱本件貨款被
    上訴人沒有向其表示要負責連帶給付（本院卷第45頁背面）
    ，而法律亦無數人共同購買商品之貨款，應負連帶給付之規
    定，上訴人主張被上訴人就系爭貨款應負「連帶給付」，自
    非有據。矧數人負同一債務，而其給付可分者，除法律另有
    規定或契約另有約定外, 應各平均分擔之（民法第271 條）
    ，被上訴人三人向上訴人購買系爭貨物，既無證據足認另有
    約定，而又不符法律規定連帶給付之情形，自應由被上訴人
    之人平均分擔。
六、綜上所述，上訴人基於買賣關係，請求被上訴人連帶給付1,
    018,453 元及自96年9 月28日（起訴狀繕本送達翌日）起至
    清償日止，按年息百分之五計算之利息，就連帶部分，固屬
    無據，不應准許，但在共同給付（平均分擔）之範圍內為有
    理由。原審就上開應准許範圍內，為上訴人敗訴判決，尚有
    違誤。上訴意旨指摘原判決不當，求予廢棄，除連帶給付部
    分不應准許應予駁回外，其餘為有理由，爰廢棄改判如主文
    第2項所示。
據上論結，本件上訴為一部有理由，一部無理由，依民事訴訟法
第449 條、第450條、第79條，判決如主文。
中    華    民    國    97    年    5     月    28    日
                            民事第六庭
                                審判長法官    許明進
                                法      官    徐文祥
                                法      官    張明振
以上正本證明與原本無異。
本判決不得上訴。
中    華    民    國    97    年    5     月    29    日
                                書  記  官    黃琳群
                                                  W


司法院資訊處製作；財團法人民間司法改革基金會備份。
